【裁判字號】    89,訴,1291
【裁判日期】    900329
【裁判案由】    違反槍砲彈藥刀械管制條例
【裁判全文】
臺灣彰化地方法院刑事判決                        八十九年度訴字第一二九一號
    公  訴  人  臺灣彰化地方法院檢察署檢察官
    被      告  丁○○
    指定辯護人  本院公設辯護人丙○○
右列被告因違反槍砲彈藥刀械管制條例案件，經檢察官提起公訴（八十九年度偵字第
六三九八號、第六六一二號），本院判決如左：
    主  文
丁○○未經許可，寄藏可發射子彈具有殺傷力之改造槍枝，處有期徒刑壹年，併科罰
金新台幣伍萬元，罰金如易服勞役，以新台幣玖佰元即銀元佰元折算壹日；又殺人
，未遂，處有期徒刑陸年，應執行有期徒刑陸年陸月，併科罰金新台幣伍萬元，罰金
如易服勞役，以新台幣玖佰元即銀元佰元折算壹日。
扣案之改造手槍（槍枝管制編號：0000000000）壹支、金屬槍管壹支、改
造子彈玖顆沒收。
 事  實
一、丁○○於民國八十九年二月間某日在彰化縣員林鎮○○路○段三七二巷一五０弄
    十五號住處，受賴順合之友人綽號「大頭」之不知名男子之託，將該男子所交付
    可發射子彈具有殺傷之改造手槍一支、金屬槍管一支、改造子彈成品十顆寄藏於
    該處，並自該時地起未經許可而無故持有之，嗣其於八十九年八月二十一日凌晨
    三時許，攜帶前開改造手槍及改造子彈三顆前往彰化縣員林鎮○○路○段六十三
    號，土雞城飲宴，席間因細故與賴維發生爭執而取出前揭業經拉滑套之手槍指向
    戊○○，經戊○○及乙○○合力奪槍，奪槍過程中丁○○心生不滿，竟於殺人之
    犯意，扣發板機，因該改造手槍發生卡彈而無法擊發，方未得逞嗣經戊○○及乙○○成功奪下槍枝，並報警查獲，扣得改造手槍一支、子彈三顆（其中一顆改造
    子彈於鑑定過程，因試射擊發，故只剩擊發過之彈殼）。後丁○○於八十九年九
    月一日下午六時許另持金屬槍管一支、改造子彈成品七顆其中二顆改造子彈於鑑
    定過程，因試射擊發，故只剩擊發過之彈殼）、半成品二十三顆、彈夾一個前往
    彰化縣大村鄉○○村○○路十七號之十一黃忠信住處，為警查獲，並扣得前揭物
    品。
二、案經彰化縣警察局員林分局、北斗分局報請臺灣彰化地方法院檢察署檢察官偵查
    起訴。
    理  由
一、訊據被告丁○○，對於右揭時地持有玩具手槍一支、金屬槍管一支、改造子彈成
    品三顆之事實，坦承不諱，惟矢口否認有殺人未遂之犯行。查
    （一）被告丁○○對於持有改造玩具手槍一支、金屬槍管一支、改造子彈成品十
    顆之事實，除被告丁○○坦承自八十九年二月間寄藏持有，並於右揭時間持至右
    點之事實外，亦與證人戊○○證述：丁○○由腰際後面拿出一支槍等語之情節相
    符（見八十九年偵字第六三九八號卷第六頁背面），足證上開玩具手槍一支、金
    屬槍管一支、改造子彈成品三顆，確為被告丁○○持有，此外當場查獲並扣得之
    上開改造玩具手搶、金屬槍管一支及改造子彈三顆，有扣押物品清單在卷可稽，
    上揭扣押物，經囑託內政部警政署刑事警察局鑑定結果，認送鑑改造手槍一枝（
    槍枝管制編號：0000000000），係仿ＣＯＬＴ廠半自動手槍製造之金
    屬玩具手槍換裝土造金屬槍管改造而成，機械性能良好，可擊發適用子彈，認具
    殺傷力。送鑑子彈三顆，係由玩具金屬彈殼加裝直徑約六ＭＭ鋼珠組合而成之改
    造子彈，採樣一顆試射，可擊發，認具殺傷力。有該局八十九年九月一日刑鑑字
    第一二四二九九號鑑驗通知書在卷可稽，是被告持有之改造手搶、金屬槍管及子
    彈因具殺傷力，被告之犯行，洵堪認定。
    （二）又，關於被告丁○○於右揭時地因與被害人即證人戊○○發生爭執，而取
    出上揭已拉滑套之手槍指向被害人即證人戊○○，並扣發板機，因該改造手槍發
    生卡彈而無法擊發之事實，被告丁○○雖矢口否認，惟查，證人戊○○、乙○○
    於偵查及本院審理中均證述：丁○○與戊○○因細故爭吵，被告拿槍指向戊○○
    ，戊○○與乙○○遂見狀搶槍，在搶槍中聽到扣板機聲音等語（見八十九年偵字
    第六三九八號卷第五十一頁背面、第五十二頁、本院九十年三月七日審判筆錄）
    ，且證人即處理現場之警員柳江聲於偵查亦證述：檢視手槍時，發現子彈卡在滑
    套與槍管之間，滑套上膛後卡彈，為改造手槍較常見之狀況，若不拉滑套，是不
    會卡彈，顯示是被告有上膛拉滑套才會卡彈等語（見八十九年偵字第六三九八號
    卷第五十五頁背面、第五十六頁），足證被告丁○○確有上膛拉滑套並扣板機之
    行為，證人戊○○與乙○○所述，即與事實相符，另查被告丁○○於偵查中辯稱
    ：戊○○與鄒志成在爭執拉扯，伊去勸阻，當時有服務生亦來幫忙勸阻，伊倒地
    被打，伊攜帶插在腰際之手槍掉出來云云（見八十九年偵字第六三九八號卷第三
    頁背面），與被告於本院審理中辯稱：槍是伊是帶去的，去時就將槍和三顆子彈
    交給甲○○之朋友云云（見本院九十年三月十五日審判筆錄），所述上開改造手
    槍在何人持有中之情節即生矛盾，顯見被告丁○○所辯係卸責之詞，自不足採信
    ，持槍向人並扣板機會違害人之生命一節為眾知週知，被告丁○○於持槍指向被
    害人即證人戊○○時，即應有殺人之認識，而仍扣發板機，係可預見扣發板機將
    致人於死之結果發生而仍扣發板機使其發生，故被告丁○○有殺人之故意，至為
    洵然，被告殺人未遂之犯行堪以認定。
二、按最高法院二十九年度上字第一五二七號判例意旨謂「上訴人如因蓄意擄綁某乙
    勒贖，特向某丙借得槍彈備用，其持有槍彈之行為，與擄人勒贖，自屬刑法第五
    十五條後段之牽連犯，假使借用時不過存備隨時犯罪之用，則其意圖犯罪而持有
    軍用槍彈已獨立構成犯罪，嗣後復臨時起意執持該槍擄綁某乙勒贖，即應以所犯
    持有軍用槍彈與擄人勒贖兩罪，依刑法第五十條併合處罰，不能因其利用所持有
    之槍彈，即認為與擄綁行為，亦具有方法結果關係，適用刑法第五十五條論科。
    」，故核被告所為，係犯槍砲彈藥刀械管制條例第第十一條第四項、第十二條第
    四項及刑法第二百七十一條第二項之罪，公訴人於起訴法條部分雖漏未載明被告
    犯有刑法第二百七十一條第二項之罪，惟公訴人於起訴書犯罪實欄述及被告丁○○取出業經拉滑套之手槍指向被害人即證人戊○○，經證人戊○○及乙○○合力
    奪槍，奪槍過程中丁○○並扣發板機，因該改造手槍發生卡彈而無法擊發，顯已
    就殺人未遂列為犯罪事實而予以起訴，本院自得依法審理，附此敘明。被告丁○○原寄藏、持有改造手槍、子彈之行為，尚無持以犯罪之意，僅犯未經許可寄藏
    可射發子彈具有殺傷力之改造手槍罪，及未經許可寄藏子彈罪，依一行為觸犯數
    罪名之規定，從一重未經許可寄藏可射發子彈具有殺傷力之改造手槍罪處斷，嗣
    後臨起揭地意，持槍指向被害人即證人戊○○並扣發板機因卡彈之殺人未遂行為
    ，與原無殺人犯意之技藏持有槍、彈行間，無方法結果關係，參照上開判例意旨
    ，本件原寄藏持有改造手槍、子彈行為，已因後來臨時起意，持有改造手槍、子
    為殺人行為而中斷，起意殺人後之同時持有改造手槍、子彈行為為想像競合犯，
    與殺人未遂行為間，具方法與目的之牽連關係，應從一重依殺人未遂罪處斷。故
    被告所犯未經許可持有可射發子彈具有殺傷力之改造手槍罪與殺人未遂罪二罪間
    ，依前述犯意各別，行為不同，應併合處罰。爰酌審被告持有槍枝，影響社會秩
    序安寧及其犯罪動機、手段及犯罪後態度等一切情狀，量處如主文所示之刑，並
    定其應執行之刑及就併科罰金部分，諭知易服勞務之折算標準。扣案之前開改造
    槍枝一支、槍管一支、子彈二顆，為供犯罪所手之物，應依刑法第三十八條第一
    項第二款沒收之；另扣案改造子彈七顆，經送內政部警政署刑事警察局鑑驗，結
    果認係玩具手槍用金屬彈殼加裝直徑六ＭＭ之綱珠改造而成，經試二顆結果，均
    能擊發，均具殺傷力，有該局八十九年九月十五日刑鑑字第一三一三一六號鑑驗
    通知書在卷可憑，為槍砲彈藥刀械管制所禁止持有之違禁物，應依刑法第三十八
    條第一項第一款沒收；改造子彈計三顆於鑑定過程中，因試射擊發，故只剩擊發
    過而未具備子彈主要零組件性質之彈殼，因此不予沒收；此外扣案之空彈殼二十
    三顆經鑑定後認係玩具手槍用之金屬彈殼、彈匣一個鑑定後認係玩具手槍用之金
    屬彈匣、改造槍管鑑定後係中空貫通之鋼管，有前開刑鑑字第一三一三一六號鑑
    驗通知書在卷可稽，難認有殺傷力，亦非槍砲彈藥刀械管制所禁止持有之違禁物
    ，不予沒收之，併此敘明。
三、另按槍砲彈藥刀械管制條例第十九條第一項規定：「犯第七條、第八條、第十條
    、第十一條、第十二條第一項至第三項、第十三條第一項至第三項之罪，經判處
    有期徒刑者，應於刑之執行完畢或赦免後，令入勞動場所，強制工作，其期間為
    三年。」此項規定不問對行為人有無預防矯治其社會危險性之必要，一律宣付強
    制工作三年，限制其中不具社會危險性之受處分人之身體、自由部分，其所採措
    施與所欲達成預防矯治之目的及所需程度，不合憲法第二十三條所定之比例原則
    ，業經於八十七年十二月十八日公布之大法官會議釋字第四七一號解釋宣告自該
    解釋公布之日起不予適用。本件被告丁○○係犯未經許可持有具殺傷力之改造槍
    枝及改造子彈，並殺人未遂之犯罪行為，衡酌被告丁○○所為行為之嚴重性、行
    為表現之危險性，及對於未來行為之期待性等情狀，與應予宣告強制工作之比例
    原則並不相當，揆諸前揭大法官會議解釋意旨，自不受槍砲彈藥刀械管制條例第
    十九條第一項規定之限制，爰不併宣告強制工作。
據上論斷，應依刑事訴訟法第二百九十九條第一項前段，槍砲彈藥刀械管制條例第十
一條第四項、第十二條第四項、刑法第二百七十一條第二項、第十一條前段、第四十
二條第二項、第五十條第五款、第三十八條第一項第一款、第二款、判決如主文。
本案經檢察官林俞妙到庭執行職務。
中      華      民      國      九十      年      三      月  二十九    日
                                      臺灣彰化地方法院刑事第三庭
                                          法      官  洪  志  賢
右正本證明與原本無異。
如不服本判決，應於判決送達後十日內向本院提出上訴狀( 須附繕本 )。
                                          法院書記官  洪  年  慶
中      華      民      國      九十      年      四      月     四     日
槍砲彈藥刀械管制條例第十一條
未經許可，持有、寄藏或意圖販賣而陳列第一項所列槍砲者，處一年以上七年以下有
期徒刑，併科新臺幣七百萬元以下罰金。
槍砲彈藥刀械管制條例第十二條
未經許可，持有、寄藏或意圖販賣而陳列子彈者，處五年以下有期徒刑，併科新幣三
百萬元以下罰金。
刑法第二百七十一條
殺人者，處死刑、無期徒刑或十年以上有期徒刑。
前項之未遂犯罰之。
預備犯第一項之罪者，處二年以下有期徒刑。


司法院資訊處製作；財團法人民間司法改革基金會備份。
